---
title       : Análisis exploratorio de datos  
subtitle    : Conceptos generales  
author      : Kevin Pérez C, Ingeniero de Sistemas - Estadístico
job         : (C) Msc. Ciencia de datos 
logo        : logou.png
framework   : io2012        # {io2012, html5slides, shower, dzslides, ...}
widescreen  : true
smaller     : true
highlighter : highlight.js  # {highlight.js, prettify, highlight}
hitheme     : tomorrow      # 
widgets     : [mathjax, bootstrap, quiz, shiny, interactive]     
ext_widgets: {rCharts: [libraries/nvd3]}
mode        : selfcontained # {standalone, draft}
knit        : slidify::knit2slides
---

## AED

El _AED_ reúne un conjunto de técnicas provenientes de la estadística descriptiva y el análisis gráfico que tiene por objetivo:

> - Entender las propiedades y características de los datos 

> - Encontrar patrones latentes en los datos 

> - Sugerir estrategias de modelación de los datos 

> - "Depurar" el análisis 

> - Comunicar resultados 


---

## AED

El _AED_ a su vez se puede entender teniendo en cuenta distintas perspectivas debido a su relevancia en el proceso de análisis de datos 

> - Tipos de variables 

> - Dimensión de los datos 

> - Tipo de estudio 


---


## AED - Variables 

 
- **Numéricas (Cuantitativas):** Valores numéricos 

   - _Continuas_: Número infinito de valores dentro de un rango determinado  
   - _Discretas_: Conjunto especifico de valores que pueden ser contados o enumerados 
   
- **Categóricas (Cualitativas):** Un número limitado de distintas categorías

   - _Ordinales_: Número finito de valores dentro de un rango determinado

---

## AED - Variables 

### Categóricas 

- Son importantes para la modelación 

- Permiten explicar mejor los problemas 

- Conteos de frecuencias, resúmenes y subgrupos 

- Dependiendo de la dimensión, se pueden utilizar, Tablas, diagramas de Barra, Gantt, Mosaicos, etc. 

---

## AED - Variables 

### Numéricas  

- Son importantes para la modelación 

- Permiten las estimaciones y cálculos inferenciales 

- Dependiendo de la dimensión, se pueden utilizar, Histogramas, Boxplots, Densidades, etc.

---

## AED - Dimensiones 

Teniendo en cuenta la dimensión de los datos a estudiar (Univariada o Multivariada) el AED se centra en la causalidad y posibles relaciones entre las variables 

- Estadística descriptiva:

$$\bar{x}=\sum_{i=1}^n x_i;\quad S^2=\frac{\sum_{x=1}^n(x_i-\bar{x})}{n-1};r_{xy}=\frac{S_{xy}}{S_xS_y}$$

- Análisis factorial y reducción de la dimensión  

  - _ACP_ y _DVS_
  
- Gráficos multivariados  (Ejemplos) 


---

## AED - Tipos de estudio 

- **Estudios de observación:** 

   - Recopilar datos de una manera que no interfiera directamente con la forma en que surgen.
   - Sólo se puede deducir la correlación
   
- **Experimental**

   - Asignar aleatoriamente a los sujetos a varios tratamientos
   - Se puede inferir la causalidad
   

--- 


## AED - Ejemplos 

_"Fuel economy data from 1999 and 2008 for 38 popular models of car"_, este conjunto de datos contiene una muestra del análisis de economía en combustible que la **EPA** pone a disposición en [EPA Fuel Economy](http://fueleconomy.gov)

```{r, echo=FALSE}
suppressMessages(suppressWarnings(library(knitr)))
suppressMessages(suppressWarnings(library(dplyr)))
suppressMessages(suppressWarnings(library(ggplot2)))
suppressMessages(suppressWarnings(library(gridExtra)))
suppressMessages(suppressWarnings(library(GGally)))
data(mpg)
kable(head(mpg))
```


---

## AED - Ejemplos 

### Variables 

```{r, echo=FALSE, fig.align='center', fig.height=5.5, fig.width=13}
g <- ggplot(mpg, aes(class)) + geom_bar() + theme_minimal()

g1 <- ggplot(mpg, aes(class)) + 
     geom_bar(aes(fill = drv), position = position_stack(reverse = TRUE)) +
     scale_color_brewer(palette = "Accent") + coord_flip()  + theme_minimal() + theme(legend.position = "top") 

grid.arrange(g, g1, nrow = 1, ncol = 2)

```

---

## AED - Ejemplos 

### Variables 

```{r, echo=FALSE, fig.align='center', fig.height=5.5, fig.width=13}
g2 <- ggplot(mpg, aes(class, hwy)) + geom_boxplot() + theme_minimal()
g3 <- ggplot(mpg, aes(class, hwy)) + geom_boxplot(aes(colour = drv)) + theme_minimal()
grid.arrange(g2, g3, nrow = 1, ncol = 2)
```

---

## AED - Ejemplos 

### Variables 

```{r, echo=FALSE, fig.align='center', fig.height=5.5, fig.width=13, message=FALSE, warning=FALSE}
g4 <- ggplot(mpg, aes(hwy)) + geom_histogram() + theme_minimal()
g5 <- ggplot(mpg, aes(hwy, colour = drv)) + geom_density() + theme_minimal()
grid.arrange(g4, g5, nrow = 1, ncol = 2)
```

---

## AED - Ejemplos 

### Dimensión  

```{r, echo=FALSE, fig.align='center', fig.height=6, fig.width=14, message=FALSE, warning=FALSE}

ggpairs(data = mpg, columns = c(3,8,9), mapping = aes(color = drv)) + theme_minimal()
```

---

## AED - Ejemplos 

### Tipo de estudio 

```{r, echo=FALSE, fig.align='center', fig.height=6, fig.width=14, message=FALSE, warning=FALSE}

p <- ggplot(mpg, aes(displ, hwy)) +
  geom_point() +
  geom_smooth(method = "lm") + theme_minimal()

p1 <- ggplot(mpg, aes(displ, hwy, colour = class)) + geom_point() +
  geom_smooth(se = FALSE, method = "lm") + theme_minimal()

grid.arrange(p, p1, nrow = 1, ncol = 2)
```

---


## AED - Ejemplos 

### Tipo de estudio 

```{r, echo=FALSE, fig.align='center', fig.height=5.5, fig.width=13, message=FALSE, warning=FALSE}
mpg %>% 
    ggplot() +
    aes(x = class, color = drv, group = drv, y = cty) +
    stat_summary(fun.y = mean, geom = "point") +
    stat_summary(fun.y = mean, geom = "line") + theme_minimal()

```

